臺灣高等法院刑事判決
110年度原選上訴字第1號
上  訴  人  
即  被  告  游傳輝


選任辯護人  陳敬人律師
上  訴  人  
即  被  告  陳文明


選任辯護人  林金發律師（法扶律師）

上列上訴人等因違反公職人員選舉罷免法案件，不服臺灣臺北地
方法院109年度原選訴字第1號，中華民國110年2月25日第一審判
決（起訴案號：臺灣臺北地方檢察署109年度選偵字第33號、109
年度選偵字第39號），提起上訴，本院判決如下：
    主  文
原判決撤銷。
游傳輝共同犯公職人員選舉罷免法第九十九條第一項之交付不正
利益罪，處有期徒刑貳年。褫奪公權壹年。緩刑伍年，於緩刑期
間付保護管束，並應向檢察官指定之政府機關、政府機構、行政
法人、社區或其他符合公益目的之機構或團體，提供貳佰小時之
義務勞務。
陳文明共同犯公職人員選舉罷免法第九十九條第一項之交付不正
利益罪，處有期徒刑壹年拾月。褫奪公權壹年。緩刑伍年，於緩
刑期間付保護管束，並應向檢察官指定之政府機關、政府機構、
行政法人、社區或其他符合公益目的之機構或團體，提供壹佰小
時之義務勞務。
    事  實
一、游傳輝、陳文明各係不知情之民國109 年第十屆山地原住民
    立法委員選舉（下稱本屆山地原住民立委選舉）民主進步黨
    （下稱民進黨）候選人伍麗華在新北市烏來區後援會（下稱
    本案後援會）之會長及副會長，其等與陳奎安、周美娟、陳
    勝榮、高陳惠美、沈泰妹、沈光志、沈浩文（下合稱陳奎安
    等7人）分住在新北市烏來區烏來里、忠治里一帶，均具山
    地原住民之身分，而依公職人員選舉罷免法第35條第1 項第
    3 款規定，皆有本屆山地原住民立委選舉之投票權。
二、緣本案後援會於108 年12月26日成立後，游傳輝、陳文明即
    接獲須尋覓人等參與108 年12月28日在桃園市大溪區仁一街
    原住民文化館所舉辦「2020總統暨原住民族立委聯合造勢活
    動」（下稱本案造勢活動）之指示，而民進黨人員將提供遊
    覽車及準備去、回程之便當。嗣於本案造勢活動當日上午，
    游傳輝、陳文明果邀得陳奎安等7人，在新北市烏來區環山
    部落停車場、忠治部落公車站處搭乘遊覽車一同前往。
三、詎在去程途中之遊覽車上，因陳奎安提議活動結束後晚上去
    喝一杯等語，游傳輝、陳文明為求伍麗華順利當選，竟共同
    基於對有投票權之人行求、交付不正利益，而約為投票權一
    定行使之犯意聯絡，陳文明先順勢表示：「晚上回來呀，便
    當不要吃了啦，就是說我們今天就直接交到鳥來伯那邊，辦
    一桌喔」，「好不好會長」，游傳輝則回應：「可以」，並
    繼續致詞呼籲支持伍麗華，稱「其實執政黨就是我們的民進
    黨」、「如果執政黨當的話，當然是有權力嘛，國民黨他們
    在烏來哪裡有在做？」，陳文明亦附和：「我也是為了民進
    黨出錢出力」，而均承諾回程將在新北市○○區○○里○○路00號
    之「鳥來伯餐廳」免費宴請參加之選民。
四、迨至該日下午造勢活動結束、返回新北市烏來區，並於晚上
    6 時20分許至鳥來伯餐廳用餐，游傳輝、陳文明遂出資以1 
    桌連同酒水價格共約新臺幣（下同）2700 元之價格，令到
    場之陳奎安、周美娟、陳勝榮、高陳惠美、沈泰妹（沈光志
    、沈浩文則於本案造勢活動尚未正式開始前即先行離去而未
    到場）食用，並在過程中屢屢拜託投票支持伍麗華。
五、游傳輝、陳文明即以上開提供免費飲宴不正利益之方式，請
    求陳奎安等7人投票予伍麗華，而約其等之投票權為一定行
    使。惟除陳奎安、周美娟、陳勝榮已然具受賄意思而達交付
    之階段外，沈泰妹或未聽聞上開行求內容、高陳惠美或非基
    於受賄之意參加該餐會，而各止於預備行賄、行求階段，至
    於沈光志因覺與選舉有關之免費餐會不妥，已先偕同未聽聞
    上開行求內容之沈浩文離去如上，而亦各止於行求、預備行
    賄階段。
    理  由
壹、證據能力部分： 　　
一、本件被告以外之人供述證據部分，檢察官、被告、辯護人於
    迄言詞辯論終結，已未就本院所認定犯罪事實而經調查採用
    者之證據能力再加爭執（本院卷第391至398頁），本院審酌
    各該證據作成時之情況，尚無違法及證明力明顯過低之瑕疵
    ，認以之作為證據應屬適當，揆諸刑事訴訟法第159條第1項
    、第159條之5規定，上開經調查之證據，自有證據能力。
二、至於本院所引之非供述證據部分，並無證據證明係公務員違
    法取得，亦無依法應排除其證據能力之情形，亦應有證據能
    力。
貳、實體部分：
一、認定犯罪事實所憑之證據及理由：
　　訊據被告游傳輝、陳文明於本院審理中，對上開犯罪事實已
    坦承不諱（本院卷第300至302頁、第401頁），且本件亦分
    別有下列證據可資佐證：
㈠、關於被告游傳輝、陳文明各係本屆山地原住民立委選舉候選
    人伍麗華本案後援會會長及副會長，於本案後援會108 年12
    月26日成立後，其等均知陳奎安等7人具山地原住民身分，
    於上開108 年12月28日上午與其等搭乘由民進黨人員準備之
    遊覽車至桃園市大溪區參與本案造勢活動，而於當日下午結
    束返回新北市烏來區，即於晚上6 時20分與高陳惠美、沈泰
    妹、周美娟、陳奎安、陳勝榮至鳥來伯餐廳用餐（沈光志、
    沈浩文則先行離去本案造勢活動而未到場），含酒水價錢共
    2700 元則由被告游傳輝、陳文明支出此部分之事實，有證
    人高陳惠美、周美娟、沈泰妹、沈光志、民進黨中央黨部原
    住民事務部選舉專員林成德、沈光志胞姊高沈玉蘭於調詢、
    偵訊中之證述，證人陳奎安、沈浩文、沈浩文友人魏芝安於
    偵訊中之證述，證人陳勝榮於調詢、偵訊及本院中之證述，
    證人即鳥來伯餐廳員工詹麗玉於警詢及偵訊中之證述內容可
    稽。亦有卷內中央選舉委員會108 年12月31日中選務字第10
    83150693號公告、桃園市政府警察局大溪分局受理民眾申請
    臨時使用道路申請書表、2020總統暨原住民族立委聯合造勢
    活動及場地配置圖、上開人等戶役政資料、造勢活動及餐會
    現場蒐證影像擷圖、108 年12月28日本案造勢活動現場與用
    餐照片、臺灣臺北地方法院108 年度聲監字第1323、1322號
    通訊監察書暨電話附表、新北市選舉委員會109 年9 月9 日
    新北選二字第1093250021號函暨第十屆立委選舉當選人名單
    及票數、第十五任總統副總統及第十屆立法委員選舉人名單
    影本、案發當日遊覽車錄音檔之原審勘驗筆錄可佐。
㈡、又關於被告游傳輝、陳文明係於本案造勢活動去程途中，在
    遊覽車上，因陳奎安提議晚上活動結束後喝一杯，為求伍麗
    華順利當選，即順勢表示將於回程返回新北市烏來區後，在
    鳥來伯餐廳請客，而以此提供免費飲宴不正利益之方式，請
    求陳奎安等7人投票予伍麗華此部分之事實，亦經：①被告游
    傳輝於109年1月16日偵訊中自承有於上開用餐時與陳文明講
    到要大家支持伍麗華（選偵39卷第225頁），於原審109年9
    月15日準備程序中亦自承有於上開去程時說到支持伍麗華(
    原審卷一第106至107頁)，②被告陳文明於110年1月19日原審
    審判程序供證：去大溪的路上，我提議去鳥來伯餐廳吃飯，
    游傳輝有答應（原審卷二第26頁），③高陳惠美於109年1月1
    6日調查局詢問中證述：去程時小陳提議活動結束晚上去喝
    一杯，陳文明、游傳輝聽到就說好（選偵33卷第149頁反面
    ），④陳奎安於109年2月7日偵訊證述：我是小陳，我有提議
    要喝（選偵39卷第555頁，另按：觀諸案發當日遊覽車錄音
    之譯文，於被告游傳輝回答被告陳文明說「可以」後，即有
    人表示「雞頭割給小陳啦」，如附件所示，故此次係因陳奎
    安起鬨要喝酒才肇致本案，確可認定），⑤陳勝榮於109年1
    月16日調查局詢問中證述：餐會中，游傳輝、陳文明都有說
    要支持伍麗華（選偵39卷第289頁反面），於同日偵訊中亦
    證述：去回程的路上，游傳輝、陳文明都有說要支持伍麗華
    （選偵39卷第303頁），及於109年2月7日偵訊中證述：我認
    知是選舉飯，因為之前沒有造勢結束後馬上吃飯（選偵39卷
    第565頁反面），⑥沈光志於109年3月11日偵訊中證述：我只
    有去程，沒有回程，而在遊覽車上，有聽到游傳輝、陳文明
    表示要支持伍麗華，且參加完就一起聚餐，他們要分擔，我
    覺得造勢活動結束後去聚餐不適當，變賄賂（選偵39卷第61
    5頁反面），⑦周美娟於109年1月16日第2次調查局詢問中證
    述：有聽到陳文明用麥克風問游傳輝是否要加碼辦桌請客(
    選偵39卷第23頁)，於同日偵訊中亦證述：去造勢途中，陳
    文明說要加碼，跟會長游傳輝一人1500，再各加碼500買飲
    料，要去鳥來伯，游傳輝說好（選偵39卷第477頁）等語在
    案。又⑧觀諸如附件所示之案發當日遊覽車錄音之譯文，被
    告陳文明於去程時，即有表示回程去鳥來伯聚餐，其與被告
    游傳輝分擔請客（「晚上回來呀，便當不要吃了啦，就是說
    我們今天就直接到鳥來伯那邊，辦一桌喔」，「好不好會長
    」），被告游傳輝則同意「可以」，且要大家支持執政黨（
    「其實執政黨就是我們的民進黨」、「如果執政黨當的話，
    當然是有權力嘛，國民黨他們在烏來哪裡有在做？」），被
    告陳文明甚至言明是「為了民進黨出錢出力」，有如上述（
    被告陳文明於110年1月19日原審審判程序中，已自承譯文中
    之甲男聲為其自己【原審卷二第28頁】，被告游傳輝於原審
    109年12月21日準備程序中，亦自承甲男聲是被告陳文明，
    而第2個檔案中的乙男聲則為其自己【原審卷一第385頁、38
    9頁】。又，甲男聲既係被告陳文明，被告陳文明又係副會
    長，有如上述，則第1個檔案所顯示，甲男還有說，「會長
    好不好」，當係在跟被告游傳輝說話，故該檔案中之乙男聲
    亦確係被告游傳輝無誤）。
　　承上，就本件被告游傳輝、陳文明於本案造勢活動舉辦前，
    並未計畫以提供免費飲宴之方式請求陳奎安等7人投票支持
    伍麗華，而確係因陳奎安起鬨要喝酒才肇致本案此事實，除
    有上開高陳惠美、陳奎安、周美娟之證述，及上開如附件所
    示案發當日遊覽車錄音之譯文內容可佐外，由①本案造勢活
    動之回程原由民進黨人員準備好便當，有如上述，及②鳥來
    伯餐廳員工詹麗玉於109年4月21日偵訊中，亦證述：當日6
    時許有台遊覽車停在我們餐廳前，下車一人拿一個便當，本
    案不是訂位的，所以日曆上沒有寫（選偵39卷第635頁反面
    ），且③陳勝榮於109年2月7日偵訊中，尚證述：我離開之前
    ，陳文明說錢可能不夠，向我借1000元，我有借給他（選偵
    39卷第503頁反面），亦可為憑，否則，若被告游傳輝、陳
    文明於出發前，已決定好要以招待晚宴方式，影響陳奎安等
    7人之投票意願，前1日當會訂好餐廳，被告陳文明更該帶夠
    分擔款上路才是，甚至事先就將預訂之回程便當退掉。茲此
    被告游傳輝、陳文明係被動順勢而非主動肇致本件之事實，
    起訴書未加記載，自屬疏漏，應予補充如事實欄所示。
㈢、末關於被告游傳輝、陳文明以上開提供免費飲宴此不正利益
    方式，請求陳奎安等7人投票予伍麗華，而約其等之投票權
    為一定行使。但除陳奎安、周美娟、陳勝榮已然有受賄意思
    而達交付之階段外，沈泰妹或未聽聞上開行求內容、高陳惠
    美或非基於受賄之意參加該餐會，而各止於預備行賄、行求
    階段，至沈光志因覺與選舉有關之免費餐會不妥，遂偕同未
    聽聞上開行求內容之沈浩文先行離去如上，而亦各止於行求
    、預備行賄階段此部分之事實，亦以①陳奎安上開所承其有
    提議要喝，而觀諸案發當日遊覽車錄音之譯文，被告游傳輝
    回答說「可以」後，即有人說道「雞頭割給小陳啦」；周美
    娟上開所承有聽到造勢途中，陳文明說要加碼，跟會長游傳
    輝一人1500；陳勝榮上開所承餐會中，游傳輝、陳文明都有
    說要支持伍麗華，其認知是選舉飯，因為之前沒有造勢結束
    後馬上吃飯等語，均可認定行求之意思為陳奎安、周美娟、
    陳勝榮所明瞭，則其等既接受該免費餐飲之不正利益，亦如
    上述，此部分自已達到交付階段。又以②高陳惠美與被告陳
    文明為同居人，此據其於109年1月16日調查局詢問時即陳明
    在案（選偵33卷第145頁反面），衡以兩人間緊密關係，互
    相支付彼此餐費，且欲支持之候選人相同，均屬人情之常，
    則其雖參加鳥來伯餐廳之飲宴，有如上述，主觀上仍可能僅
    認係被告陳文明為其支出晚餐費用，而不具備賄選受賄之意
    思，此部分應認止於行求階段。另以③沈光志上開所陳，亦
    顯見其因覺造勢活動結束後去聚餐不適當，變賄賂，而顯基
    於拒絕之意思，未參與回程之上開聚餐，有如上述，此部分
    亦僅達行求階段。再以④卷內查無沈泰妹、沈浩文當日有認
    知到免費餐飲之用意，則在行求之意思無法證明確已到達其
    等之情況下，應認定此部分均只至預備行賄之階段。
　　承上，則起訴意旨之謂本件周美娟、陳奎安部分係達預備行
    賄階段，另未提及高陳惠美、沈光志、沈浩文所涉行為階段
    部分，各屬疏誤，自應更正如事實欄所示。
㈣、綜上所述，被告游傳輝、陳文明上開犯行，事證明確，應依
    法論科。
二、論罪：
㈠、本件用以賄選之餐飲係滿足一般人口腹慾望之利益，並非得
    以金錢計算之財物，自屬不正利益（最高法院97年度台上字
    第4793號判決意旨參照）。又被告游傳輝、陳文明於108 年
    12月28日本案造勢活動之去程時，即對陳奎安等7人全數告
    知，並僅安排餐飲1桌，而陳奎安等7人中之陳奎安、周美娟
    、陳勝榮，均就免費餐飲之對價關係為投票權一定行使之約
    定全然認識而予收受，此不正利益之交付，自對選舉人秘密
    投票暨國家正當選舉程序法益有侵害之虞，僅因對高陳惠美
    、沈光志部分，只達行求階段，對沈泰妹、沈浩文部分，更
    僅止於預備行賄階段，此部分預備行賄、行求等階段行為即
    為交付所吸收，不另論罪（最高法院101年度台上字第277號
    、106年度台上字第165號判決意旨參照）。是核被告游傳輝
    、陳文明所為，均係犯公職人員選舉罷免法第99條第1 項之
    交付不正利益罪，且此罪係刑法第144 條投票行賄罪之特別
    規定，依法條競合關係，應優先適用。
㈡、被告游傳輝、陳文明就本件犯罪事實，具上開犯意聯絡與行
    為分擔，應論以共同正犯。
三、刑之減輕：
　　按刑法第59條規定，犯罪之情狀顯可憫恕，認科以最低度刑
    仍嫌過重者，得酌量減輕其刑。該條所謂「犯罪之情狀可憫
    恕」，係指裁判者審酌刑法第57條各款所列事項以及其他一
    切與犯罪有關之情狀之結果，認其犯罪足堪憫恕者而言。本
    件被告游傳輝、陳文明所犯上開罪名，為最輕本刑3年以上
    有期徒刑之罪，法定刑甚重。但查被告游傳輝、陳文明係因
    陳奎安提議晚上活動結束後喝一杯，方順勢表示將至鳥來伯
    餐廳請客，已如上述，顯無在遊覽車上進行賄選之預謀，惡
    性實輕。又上開所行求者，僅係聚餐之不正利益，且對象亦
    不過陳奎安等7人，均如上述，要非大規模賄選所習見之發
    送金錢、禮品或招待流水席可比，對於規模龐大之本屆山地
    原住民立委選舉，可說影響甚微。且被告游傳輝、陳文明於
    偵查及原審審理中，雖均否認犯行，然於本院審理時，仍知
    坦承所犯，堪認現已有所悔悟，資堪憫恕，本院因認就被告
    游傳輝、陳文明所犯上開之罪，縱處以法定最低刑度猶嫌過
    重，爰依刑法第59條之規定，均酌減其刑。　
四、撤銷改判之理由：
㈠、原審認被告游傳輝、陳文明罪證明確，予以論罪科刑，固非
    無見。然本院審酌被告事後承認犯罪之態度，衡諸犯罪情節
    ，實屬情輕法重，在客觀上足以引起一般之同情，應適用刑
    法第59條之規定酌減其刑，已如上述，原審未及審酌，逕為
    判決科刑，容有未洽，而被告游傳輝、陳文明以此上訴，即
    有理由（本院卷第391頁），應由本院將原判決撤銷改判。
㈡、爰審酌被告游傳輝、陳文明本件所涉賄選行為之行賄選民數
    量、交付不正利益之價值，及本屆山地原住民立委選舉之層
    級，因本件所受上開影響程度，及事後坦承犯行之態度，及
    分別擔任本案後援會之會長、副會長，層級畢竟有別等一切
    情狀，分別量處如主文第2項、第3項所示之刑。
㈢、又被告游傳輝、陳文明既經宣告有期徒刑，自應依公職人員
    選舉罷免法第113條第3項之規定為褫奪公權之宣告，經審酌
    被告游傳輝、陳文明均無違反公職人員選舉罷免法之前科，
    有卷內本院被告前案紀錄表可稽，本次違犯情節又非重，亦
    如上述，爰均從輕宣告褫奪公權1年。
㈣、沒收：
    本件經行求者既為免費餐飲之不正利益，而非賄賂，有如上
    述，尚無從宣告沒收（最高法院97年度台上字第4793號判決
    意旨參照）。又本件扣案之被告游傳輝所有手機、存摺，及
    被告陳文明所有手機（選偵39卷第641頁以下之扣押物品目
    錄表參照），查與本案無關，均不予宣告沒收。
㈤、末查被告游傳輝未曾因故意犯罪受有期徒刑以上刑之宣告，
    被告陳文明前因案遭法院判處有期徒刑3月，於85年間即執
    行完畢，迄今未再因故意犯罪受有期徒刑以上刑之宣告，有
    卷內本院被告前案紀錄表可稽，被告游傳輝、陳文明本次因
    一時失慮，致罹刑章，犯後坦承犯行，經此偵審科刑教訓，
    當知所警惕，殊無再犯之虞，本院因認對所宣告之刑以暫不
    執行為適當，爰均依法併予宣告緩刑5年，以啟自新，並命
    各提供義務勞務如主文第2項、第3項所示，及諭知於緩刑期
    間付保護管束，藉此惕儆。
據上論斷，應依刑事訴訟法第369條第1項前段、第364條、第299
條第1項前段，判決如主文。
本案經檢察官郭耿誠提起公訴，檢察官丁俊成到庭執行職務。
中　　華　　民　　國　　110 　年　  12  　月　　28　　日
                  刑事第十一庭  審判長法　官  張江澤  
                                      法　官  郭惠玲  
                                      法　官  梁志偉  
以上正本證明與原本無異。
如不服本判決，應於收受送達後20日內向本院提出上訴書狀，其
未敘述上訴之理由者並得於提起上訴後20日內向本院補提理由書
（均須按他造當事人之人數附繕本）「切勿逕送上級法院」。
                                       書記官  林明慧
中　　華　　民　　國　　110 　年　　12　　月　　28　　日
附錄本案論罪科刑法條全文：
公職人員選舉罷免法第99條第1項
對於有投票權之人，行求期約或交付賄賂或其他不正利益，而約
其不行使投票權或為一定之行使者，處3年以上10年以下有期徒
刑，得併科新臺幣1百萬元以上1千萬元以下罰金。
　　　　　　　　　　
附件（遊覽車上錄音譯文全文）
譯文  證據所在頁數 （以下眾人以原住民泰雅族語及國語夾雜閒聊時，難以辨識之男聲或女聲，均以男聲、女聲表示） 一、 檔案名稱：IMG_7851 檔案時間：2分33秒 甲男聲：晚上回來呀，便當不要吃了啦，就是說我們今天就直接         交到鳥來伯那邊，辦一桌，喔。 乙男聲：好。 甲男聲：（00：09）那個我跟副會長一人出1500。 乙男聲：好、好（鼓掌聲）。 甲男聲：辦一桌3000塊的，然後那麼我們還有加碼一人500，買        飲料跟酒的，一人2000。 乙男聲：好。（鼓掌聲） 甲男聲：好不好會長？ 乙男聲：（00：24）可以、可以、可以，好了不要（鼓掌聲） 男  聲：雞頭割給小陳啦。 男  聲：好。 男  聲：不要那邊啦。 甲男聲：就是直接我們下那個了嘛，堰堤。 男  聲：可以了啦，就…（模糊不清） 甲男聲：…（應係講泰雅族語，模糊不清）我就說他會送我們回         來…（應係講泰雅族語，模糊不清） 男  聲：好，他送我們回來…（應係講泰雅族語，模糊不清） 甲男聲：看他要不要去，我們一人2000就好…（應係講泰雅族語         ，模糊不清） 男  聲：有的話，沒有的話可以。 男  聲：…（應係講泰雅族語，模糊不清） 甲男聲：…（應係講泰雅族語，模糊不清）我們就不用出了嘛。 男  聲：到處問嘛。 男  聲：到處…（應係講泰雅族語，模糊不清）。 男  聲：對。 甲男聲：辦一桌3000塊的，這個錢。 男  聲：會長、副會長怎麼樣。 甲男聲：你們會啊怎樣…（應係講泰雅族語，模糊不清）我也沒         有吃喔對不對…（應係講泰雅族語，模糊不清），對一         邊去一半月圓啦，我都無所謂，不會去計較那些。 男  聲：便當呢？他不是說中午便當他們？他不是有中午的便當         ？2點、4點、5點，鳥來伯差不多5點半鳥來伯啦。 男  聲：6點半、7點。到那邊差不多5點半，鳥來伯 甲男聲：唉頂多3000塊差不多拉，一桌啦，對不對。沒有關係喔         ，一個人出2000。 原審卷一第385 頁至第386 頁 （以下眾人以原住民泰雅族語及國語夾雜閒聊時，難以辨識之男聲或女聲，均以男聲、女聲表示） 二、 檔案名稱：IMG_7852 檔案時間：6分42秒 乙男聲：這個也是代表我們烏來區來推動我們這個社區還有部落         的發展，這個是我們很有心喔，很有心的去參加這個造         勢，其實執政黨就是我們的民進黨，就這樣齁，如果執         政黨當的話，當然是有權力嘛，一定是有權力嘛，國民         黨他們在烏來哪裡有在做、做事？我們烏來的建設，哪         裡？都是在下面那個我們街上啦，你看做了那個什麼橋         那個，覽勝大橋，那個多少啊？國民黨啊他們哪有在建         設我們這個烏來？真的是到一個地方，他們以前是有經         費，到了他們的黨的主政呢，主政那個他沒有去好好去         經營部落，所以說，我們這樣子，我們…（應係講泰雅         族語，模糊不清）就是號召喔，不要像以前一樣那樣子         啦，真的是以前我們是小孩子，我們下一代，我們一定         要努力爭取這個、爭取這個我們的發展，所以說今天大         家能夠，這個不要說很多個人去那個造勢，我們10個人         去的話就話，很有心，其實很多人去到那邊不見得說他         的心是為我們部落發展，所以說很感謝你們，感謝你們         真的是能夠去為我們族人去爭取這個建設，還有這個權         力，謝謝大家能夠，希望能夠在那邊能夠多聽，多學習         他們的政策，讓我們這個部落，讓我們在那邊才可以轉         達我們部落，才可以知道說怎麼這個政策怎麼推動，謝         謝大家能夠過來這邊，我們一起去，能夠平安的去，平         安的回來，願上帝祝福大家喔，謝謝。（鼓掌） 男  聲：好現在我們再請我們副會長。 男  聲：幾句話、幾句話、幾句話。 甲男聲：喂…（應係講泰雅族語，模糊不清）我是副會長…（應         係講泰雅族語，模糊不清）我們都…（應係講泰雅族語         ，模糊不清），但是有很多都沒有來…（應係講泰雅族         語，模糊不清）都答應又沒有來，我們這10個人，那麼         我們元旦會辦個幾桌，就這些人我就叫，不要叫別的人         來，沒有來就不要去參加，我規矩這樣，我答應過說我         要請客，不要請，厚。（鼓掌） 男  聲：好現在，我們就請在座的各位。 男  聲：唱歌。這是他出的，錢我出（模糊不清）。 男  聲：嘿…（應係講泰雅族語，模糊不清）好不好，那邊有廁         所，然後後面有那個…（應係講泰雅族語，模糊不清） 男  聲：你來宣布、你來宣布，副會長。 男  聲：…（應係講泰雅族語，模糊不清） 男  聲：…（應係講泰雅族語，模糊不清） 男  聲：來來來，有這個筆跟紙。 甲男聲：（04：39）這烏來遊覽車，我們上遊覽車了。喔我知道         了，他是…（應係講泰雅族語，模糊不清） 男  聲：…（應係講泰雅族語，模糊不清） 甲男聲：（05：17）一桌3000塊嘛，我們1500就好。 男  聲：好。 男  聲：好。 甲男聲：就好了嘛。（05：25）我也是為了民進黨出錢出力。 男  聲：…（應係講泰雅族語，模糊不清） 女  聲：好久沒有看到了喔。 男  聲：好啦。 男  聲：好，等下我們回來也差不多去那邊喔。 男  聲：5點，我們6點到那一邊。 男  聲：我們回來喔，還是有便當吃喔，5 點的話如果到，到烏         來的話，我們原班人馬喔，那個會長跟那個副會長，我         們來辦一桌啦喔，在那邊我們好好的，好好的享受一下         （鼓掌），我們要今天啊，我們也要感謝副會長，提供         這樣子的訊息，我們拍手一下（鼓掌）。 男  聲：現在可以點歌，在那個電視後面有紙跟筆，車門的旁邊         有演唱。 原審卷二第386 頁至第388 頁